【裁判字號】    99,交訴,23
【裁判日期】    991221
【裁判案由】    肇事遺棄罪等
【裁判全文】
臺灣桃園地方法院刑事判決              99年度交訴字第23號
公  訴  人  臺灣桃園地方法院檢察署檢察官
被      告  吳文軒
上列被告因肇事遺棄罪等案件，檢察官聲請簡易判決處刑（98年
度偵字第24204 號）後，本院認不宜以簡易判決處刑（99年度壢
交簡字第994 號）改依通常訴訟程序審理，本院判決如下：
    主  文
吳文軒駕駛動力交通工具肇事，致人受傷而逃逸，累犯，處有期
徒刑柒月。被訴過失傷害部分公訴不受理。
    事  實
一、吳文軒曾於民國87年間因違反懲治盜匪條例、擄人勒贖等案
    件，經臺灣高等法院以88年度少上重訴字第3 號判決分別判
    處有期徒刑3 年10月、9 年，應執行有期徒刑10年6 月，於
    93年3 月26日假釋出監付保護管束，至97年10月22日期滿，
    且其假釋未遭撤銷，未執行之刑期以已執行論而執行完畢(
    於本案構成累犯) 。詎不知悔改，其於98年7 月31日，駕駛
    車牌號碼3791-VR 號自用小客車，沿國道1 號中壢交流道南
    下匝道往桃園縣中壢市○○路○ 段方向行駛右側車道，於同
    日凌晨3 時50分許行經中壢交流道南下匝道口與桃園縣中壢
    市○○路○ 段交岔路口時，左轉彎而駛入民族路3 段( 往中
    壢方向) ，適有王○遠無駕駛執照而騎乘車牌號碼812-CNJ
    號重型機車搭載曾玉蓮沿民族路3 段由中壢往新屋方向行經
    該處，吳文軒所駕駛之自用小客車右前保險桿撞及王○遠所
    騎乘之機車右後方，致王○遠與曾玉蓮人車倒地，王○遠並
    受有右手、右腰多處挫破傷併頸部鈍傷等傷害；曾玉蓮則受
    有右側脛骨骨折、右足踝內踝骨折及右足第二蹠骨骨折脫臼
    等傷害( 過失傷害部份均業經撤回告訴) 。吳文軒駕駛動力
    交通工具肇事後，曾下車查看而知悉其已肇事並致人受傷，
    竟未在場採取必要之救護措施，即趁王○遠、曾玉蓮不注意
    之際逃離現場，並遺留下所駕駛之自用小客車之保險桿碎片
    及3791-VR 號車牌1 面。經路人報警，始悉上情。
二、案經王○遠、曾玉蓮訴由桃園縣政府警察局中壢分局報請臺
    灣桃園地方法院檢察署檢察官偵查後聲請簡易判決處刑，本
    院認不宜以簡易判決處刑，改依通常程序審理。
    理  由
壹、有罪部分：
一、按檢察官聲請以簡易判決處刑之案件，經法院認為有刑事訴
    訟法第451 條之1 第4 項但書之情形者，應適用通常程序審
    判之，刑事訴訟法第452 條定有明文。查本案檢察官原認被
    告涉有肇事逃逸等罪嫌，聲請簡易判決處刑，本經本院桃園
    簡易庭以99年度壢交簡字第994 號，以簡易程序審理，惟本
    院認本件不適於以簡易判決處刑，爰適用通常程序審理，合
    先敘明。
二、按傳聞法則之重要理論依據，在於傳聞證據未經當事人之反
    對詰問予以核實，乃予排斥，惟若當事人已放棄對原供述人
    之反對詰問權，於法院審判時表明同意該等傳聞證據可作為
    證據，基於證據資料愈豐富，愈有助於真實發現之理念，並
    貫徹刑事訴訟法修法加重當事人進行主義之精神，確認當事
    人對於證據能力有處分權之制度，傳聞證據經當事人同意作
    為證據，法院認為適當者，亦得為證據。另當事人於調查證
    據時，對於傳聞證據表示「沒有意見」，而未於言詞辯論終
    結前聲明異議，應視為已有將該等傳聞證據採為證據之同意
    ，此刑事訴訟法第159 條之5 定有明文。本案被告於本院審
    理程序中已表示對卷內人證、書證、物證之證據能力均無意
    見，本院審理時，被告對於被告以外之人於審判外之陳述之
    證據能力並未表示意見，迄本院辯論終結前，被告亦未爭執
    本案證據之證據能力，依刑事訴訟法第159 條之5 第2 項之
    規定，應視為被告已同意本案相關之傳聞證據均可作為證據
    ，本院斟酌本案卷內之證據並非非法取得，亦無證明力明顯
    過低之情形，且經本院於審判期日依法進行證據之調查、辯
    論，被告於訴訟上之程序權，已受保障，前揭各該證據，均
    得採為證據。
三、訊據被告吳文軒固不否認於上揭時地與王○遠等人發生碰撞
    事故，惟矢口否認有何肇事逃逸之犯行，辯稱：伊下交流道
    後依綠燈號誌左轉，對方機車衝出來而發生碰撞，事後伊有
    下車詢問對方即王○遠有無受傷，但對方說沒事，因為伊也
    很疲累了，所以就先駕車離開現場云云。經查：
  (一)被告就伊駕駛上開車輛於上揭時地與告訴人發生碰撞事故，
    致王○遠等人受有前述傷害，曾玉蓮並當場失去意識，而被
    告仍未為適時及必要之救護即離開現場乙情，均坦承不諱，
    核與證人即被害人王○遠、曾玉蓮於警詢及本院調查時證述
    相符，並有道路交通事故現場圖、道路交通事故調查報告表
    （一）（二）、現場照片20張、被害人王○遠及曾玉蓮之壢
    新醫院診斷證明書各1 紙在卷可稽，是此部事實堪以認定。
  (二)按道路交通事故之發生，常非於己之鄰親家里，時有告救不
    能情事，乃科以肇事者須即採取救護或其他必要措施，並應
    向警察機關報告之法定義務，以防因就醫延誤致生無謂傷亡
    ，並俾得通知傷亡者家屬到場，以明責任，是凡肇事人於行
    車肇事致人受傷或死亡，未即採取救護或其他必要措施，並
    向警察機關報告，即駕車逃逸者，均應依該規定處罰，至其
    嗣後是否受刑事訴追及已否與被害人達成民事和解，賠償損
    失，對其應受處罰乙節，並不生影響。職是之故，汽車駕駛
    人駕駛汽車肇事，不論其責任之歸屬為何，即有義務留在肇
    事現場，採取救護或其他必要措施，並向警察機關報告，以
    維護他人之生命與其他用路人之交通安全。其立法目的，既
    係促使駕駛人於肇事致死傷後，能對被害人即時救護，報告
    警察機關，以減少死傷，是該罪之成立祇以行為人有駕駛動
    力交通工具肇事，致人死傷而逃逸之事實為已足，至行為人
    之肇事有否過失，則非所問（最高法院92年度臺上字第4468
    號刑事判決參照）。查本件車禍事故經本院送鑑定及覆議，
    均認被告並無過失，有臺灣省桃園縣區車輛行車事故鑑定委
    員會99年9 月10 日 桃縣行字第0995203461號函暨桃縣鑑
    9906 95 號鑑定意見書、臺灣省車輛行車事故覆議鑑定委員
    會99年10月18日覆議字第0996203982號函各1 份可按；惟揆
    諸前開說明，縱被告並無過失，惟若被告於肇事致死傷後，
    沒有留在肇事現場採取救護或其他必要措施，並向警察機關
    報告，仍不得解免其肇事逃逸之責。
  (三)查證人王○遠及曾玉蓮於警詢及本院調查時均證稱被告未詢
    問渠等傷勢即離去，又證人王○遠於本院99年6 月7 日調查
    程序中證稱，當時伊與被告為交叉對撞，車禍後伊與曾玉蓮
    飛離擦撞現場，被告當時有下車察看，但只有站在車子旁看
    了約4 、5 秒，沒有過來伊與曾玉蓮的身旁，伊當時有招手
    ，被告應該有看到，但在伊意識模糊之前，就看到被告開車
    離去等語。是自證人王○遠之證詞可知，被告雖有下車查看
    ，但證人並未向被告表示沒事，且被告僅有稍微下車查看，
    並無走近詢問是否需要幫忙，與被告辯稱迥異，被告辯稱是
    否可採，已屬有疑。
  (四)又被告於98年11月25日偵訊及99年12月7 日本院審理中均稱
    ，當時只有看見王○遠一人，沒有看到曾玉蓮等語；惟王○
    遠係騎乘機車搭載曾玉蓮，縱兩人因碰撞而飛離現場，但當
    時為夜間、有路燈照明之道路，如有人倒臥馬路應相當明顯
    ，且被告都尚能看見王○遠，實無未注意到曾玉蓮之可能。
    再者，自兩車之照片看來，被告所駕駛之自用小客車右前方
    有凹陷、保險桿亦有脫落，足見當時撞擊力道不小，曾玉蓮
    更因碰撞事故當場陷入昏迷，王○遠也因而慢慢失去意識，
    顯見兩人傷勢均非輕微，而亟需救護，況且王○遠亦證稱係
    招手要被告過來，綜核各情，被告辯稱係王○遠同意其先離
    去應無可能。
  (五)末查，現場尚留有被告所駕駛之自用小客車的保險桿碎片及
    車牌1 面，此有現場照片可按，若被告發生事故後有下車檢
    視車體以及被害人王○遠、曾玉蓮之傷勢，當會知悉被害人
    2 人傷勢非輕且亟需救護，並注意到車牌掉落，足見被告離
    去時必然相當匆忙；從而，被告所辯顯為臨訟卸責之詞，不
    足為採。
  (六)綜上所述，被告確於知悉肇事後，未留滯現場，給予告訴人
    必要之救護或報警處理，僅為短暫停留後隨即駕車離去，其
    有肇事逃逸之犯行明確。本件事證已經明確，被告之犯行堪
    予認定，應依法論科。
四、論罪科刑
  (一)核被告所為，係犯刑法第185 條之4 之肇事致人受傷而逃逸
    罪。被告有如事實欄一、所載之犯罪科刑、執行情形，有臺
    灣高等法院被告前案紀錄表在卷可按，其受徒刑之執行完畢
    後，5 年以內故意再犯本件有期徒刑以上之罪，為累犯，應
    依刑法第47條第1 項規定加重其刑。
  (二)另按兒童及少年福利法第70條第1 項前段所規定，成年人故
    意對兒童及少年犯罪者，加重其刑至二分之一，係對被害人
    為未滿十八歲之兒童及少年之特殊要件予以加重處罰，乃就
    犯罪類型變更之個別犯罪行為予以加重，屬刑法分則加重之
    性質。成年人故意對兒童及少年犯罪而依該項規定加重其刑
    者，固不以其明知被害人為兒童及少年為必要，但仍須證明
    該成年人有對兒童及少年犯罪之不確定故意，亦即該成年人
    須預見被害人係兒童及少年，且對於兒童及少年犯罪並不違
    背其本意，始足當之，最高法院95年度台上字第5731號判決
    意旨參照。從而，行為人對於被害人為兒童或少年乙節，主
    觀上自應有所認識，方得以上開規定加重其刑責。查被告行
    為時係成年人，被害人王○遠則係81年6 月出生，案發時固
    均為未滿18歲之少年，各有其等年籍資料在卷可稽，然查，
    當時雖係被害人王○遠搭載曾玉蓮出遊，惟如前所述，當時
    為凌晨時分，且被告並未走近關切被害人之傷勢，只稍微查
    看旋即駕車離去，過程中均未實際與被害人王○遠照面，足
    認被告於肇事逃逸時，尚無從得悉其所撞擊之被害人中有少
    年乙情，自難遽認其主觀上有對少年犯罪之「故意」，爰不
    依兒童及少年福利法第70條第1 項前段規定對其加重其刑，
    附此敘明。
  (三)爰審酌被告駕車造成他人受傷，亦未給予適時救護並旋即離
    開現場，所為誠屬不該；又參以被告犯後否認犯行，且被害
    人受傷之程度非輕；惟參以被告已與被害人王○遠、曾玉蓮
    分別以5 萬元及46萬元達成和解，賠償被害人之損失，有和
    解契約書1 份可按( 99壢交簡994 號卷第41頁參照) ，且被
    告就本件事故並無過失；兼衡被告之智識程度、品行等一切
    情狀，量處如主文所示之刑。
貳、公訴不受理部分：
一、公訴意旨略以：被告吳文軒於98年7 月31日凌晨3 時50分許
    ，駕駛車牌號碼為3791-VR 號自用小客車，沿國道1 號高速
    公路南向方向行駛，行經中壢交流道南下匝道口與桃園縣中
    壢市○○路○ 段時，本應注意車前狀況，並隨時採取必要之
    安全措施，且當時天候晴、夜間視距良好、道路無障礙，並
    無不能注意之情形，竟疏未注意及此，適王○遠騎乘車牌號
    碼812-CNJ 號重型機車搭載曾玉蓮行經該處，因閃避不及而
    與吳文軒所駕駛之自用小客車發生碰撞，致王○遠受有右手
    、右腰多處挫破傷併頸部鈍傷等傷害；曾玉蓮則受有右側脛
    骨骨折、右足踝內踝骨折及右足第二蹠骨骨折脫臼等傷害，
    因認被告涉有刑法第284 條第1 項前段之過失傷害罪嫌。
二、按告訴乃論之罪，告訴人於第一審辯論終結前得撤回其告訴
    ；又告訴經撤回者，得不經言詞辯論，逕諭知不受理之判決
    ，刑事訴訟法第238 條第1 項、第303 條第3 款、第307 條
    分別定有明文。查本件被告被訴過失傷害案件，公訴人認被
    告係觸犯刑法第284 條第1 項前段之罪，依同法第287 條前
    段之規定須告訴乃論。茲告訴人王○遠、曾玉蓮已於99年7
    月12日具狀撤回告訴，有刑事撤回告訴狀1 份在卷可考，爰
    不經言詞辯論，逕就被告被訴過失傷害罪部分諭知不受理之
    判決。
據上論斷，應依刑事訴訟法第452 條、第299 條第1 項前段、第
303 條第3 款，刑法第185 條之4 、第47條第1 項，判決如主文
。
本案經檢察官梁光宗到庭執行職務。
中    華    民    國    99    年    12    月    21    日
                    交通法庭   審判長法  官  徐培元
                                     法  官  廖珮伶
                                     法  官  丁俞尹
以上正本證明與原本無異。
如不服本判決應於收受判決後10日內向本院提出上訴書狀，並應
敘述具體理由。其未敘述上訴理由者，應於上訴期間屆滿後20日
內向本院補提理由書( 均須按他造當事人之人數附繕本) 「切勿
逕送上級法院」。
                                      書記官  許正旻
中    華    民    國    99    年    12    月    21    日
附錄本案論罪科刑法條：
中華民國刑法第185條之4
（肇事遺棄罪）
駕駛動力交通工具肇事，致人死傷而逃逸者，處6月以上5年以下
有期徒刑。


司法院資訊處製作；財團法人民間司法改革基金會備份。
